【裁判字號】    98,再易,59
【裁判日期】    980925
【裁判案由】    請求同意房屋重建
【裁判全文】
臺灣高等法院臺中分院民事裁定          98年度再易字第59號
再審聲請人  丁○○
            乙○○
            丙○○
            甲○○
上列再審聲請人與再審相對人即南投縣竹山鎮農會間請求同意房
屋重建事件，再審聲請人對於中華民國98年8月3日本院98年度再
易字第48號確定裁定聲請再審，本院裁定如下：
    主  文
再審之聲請駁回。
再審程序費用由再審聲請人負擔。
    理  由
一、本件再審聲請意旨略以：(一)再審聲請人於本院98年度再易字
    第31號裁定聲請再審狀已詳細敘明其合於民事訴訟法第496
    條第1項第12款及第498條再審事由之具體情事，但本院98年
    度再易字第48號確定裁定（下稱原確定裁定）指再審聲請人
    之聲請狀內表明之再審事由，無非係說明對前訴訟程序之確
    定裁判不服之理由，對於本院98年度再易字第31號裁定究有
    如何合於民事訴訟法第496條第1項第1款及第12款之具體情
    事，則未敘明，聲請自非合法等語，顯然故意不依法判決，
    且原確定裁定既無法按通常之法律常識，列舉算式說明本院
    83年度上字第807號判決後，重新核定「同意重建」部分訴
    訟標的價額，恰為本案「同意重建」及已經判決確定之「地
    上權登記」兩個訴訟標的之總額新台幣42萬144元，足證本
    案同意重建部分之訴訟標的價額一直均為17萬544元，依法
    不得上訴第三審，本案在前已有83年度上字第807號之確定
    判決，是本院違法准對造上訴，最高法院85年度台上字第65
    9號判決誤予廢棄發回更審，依司法院大法官釋字第135號解
    釋、民事訴訟法496條第1項第12款、499條規定，最高法院8
    5年度台上字659號判決及以後所有的歷審均是違法不生效力
    之判決，再審聲請人只要於30日再審期間就最後的裁定聲請
    再審，本院應賜判如聲明。從而，原確定裁定顯然違背上述
    諸多法規，有民事訴訟法496條第l項第l、12款之再審事由
    。
    (二)再者，查本院85年度上更(一)字第33號判決為本案判決基礎
    之裁判，而再審聲請人已於本院98年度再易字第31號裁定聲
    請再審狀，詳述本院85年度上更(一)字第33號判決因未斟酌本
    院83年度上字第807號判決已確認本案為不定期間基地租賃
    之足影響判決之重要證物；且顯然違背訴訟程序，違背民事
    訴訟法第221條第1項規定；也違背最高法院51年台上字2987
    號、62年台上字3128號判例、民法第98條、第451條規定，
    而有民事訴訟法第496條第1項第1款適用法規顯有錯誤及同
    法第497條之具體再審事由，依民事訴訟法第498條規定對之
    提起再審。然綜觀原確定裁定全文，顯然無法就本院85年度
    上更(一)字第33號判決確實有上揭再審事由提出反駁，自亦有
    依民事訴訟法第498條之再審事由。爰依法聲請再審，並聲
    明求為：(一)最高法院85年度台上字第659號判決、本院85年
    度上更(一)字第33號判決、最高法院87年度台上字第639號裁
    定、本院87年度再易字第5號判決、89年度再易字第29號判
    決、90年度再易字第29號判決、91年度再易字第39號判決、
    91年度再易字第39號裁定、92年度再易字第24號裁定、93
    年度再易字第16號裁定、93年度再易字第72號裁定、94年度
    再易字第80號裁定、95年度再易字第61號裁定、95年度再易
    字第79號裁定、96年度再易字第14號裁定、96年度再易字第
    62號裁定、96年度再易字第71號裁定、97年度再易字第7號
    裁定、97年度再易字第28號裁定、97年度再易字第40號裁定
    、97年度再易字第64號裁定、98年度再易字第10號裁定、98
    年度再易字第20號裁定、98年度再易字第31號裁定及98年再
    易48號之確定裁定應予一併廢棄，以回復本院83年度上字第
    807號判決原確定力。(二)再審被告（即再審相對人）應同意
    再審原告（即再審聲請人）等就坐落南投縣竹山鎮○○段第
    658地號系爭209平方公尺土地，重新建築RC造五層樓房使用
    。(三)前審訴訟第一、二、三審及再審之訴訟費用由再審被告
    負擔等語。
二、按再審之訴，應於30日之不變期間內提起，民事訴訟法第50
    0條第1項定有明文。次按對於第二審判決於上訴期間內提起
    上訴者，其上訴因不合法而被以裁定駁回時，在該裁定確定
    前，尚無從斷定上訴為不合法。因之，應於駁回上訴之裁定
    確定時，始知悉原判決確定（司法院院解字第3007號解釋參
    照），故對於該原判決提起再審之訴者，其提起再審之訴之
    不變期間，應自駁回上訴之裁定確定時起算，最高法院67年
    台抗字第495號著有判例。經查，本件再審聲請人就最高法
    院以85年台上字第659號廢棄發回案件，經本院以85年度上
    更(一)字第33號受理之兩造間請求同意房屋重建案件，並判決
    再審聲請人敗訴後，再審聲請人向最高法院提起第三審上訴
    ，經第三審法院以上訴所得利益未逾十萬元，而上訴不合法
    為由，以87年度台上字第639號裁定駁回在案，再審聲請人
    分別於87年4月15、16日收受該裁定。嗣再審聲請人依序對
    87年再易字第5號、89年再易字第29號、90年再易字第29號
    、91年再易字第39號、92年再易字第24號、93年再易字第16
    號、93年再易字第72號、94年再易字第80號、95年再易字第
    61號、95年度再易字第79號等裁判、96年度再易字第14號、
    96年度再易字第62號、96年度再易字第71號及98年度再易字
    第10號、98年再易字第20號、98年再易字第31號、98年再易
    字第48號（原確定裁定）等裁判，提起再審之訴或聲請再審
    。查其中除98年再易字第48號案件，再審聲請人係於98年8
    月5日收受裁定送達，距本件於98年9月3日聲請再審，尚未
    逾30日外，其餘均已逾30日法定期間（查最高法院85年台上
    字第659號判決、87年台上字第639號裁定部分，另移送最高
    法院），其就上開部分再提起再審之訴或聲請再審，自不合
    法，應予駁回。
三、次按對於確定裁定聲請再審，依民事訴訟法第507條準用同
    法第501條第1項第4款規定，必須表明再審理由，及關於再
    審理由並遵守不變期間之證據，此為必須具備之程式。所謂
    表明再審理由，必須指明確定裁定有如何合於法定再審事由
    之具體情事，始為相當，倘僅泛言有何條款之再審事由，而
    無具體情事者，仍難謂已合法表明再審事由（最高法院64年
    台聲字第76號判例意旨參照）。且對於裁定聲請再審，非主
    張該裁定有民事訴訟法第496條第1項所列各款情形之一，不
    得為之，若僅對前訴訟程序之確定裁判有所指摘，並未表明
    對聲請再審對象之該確定裁定有何法定再審原因者，其再審
    之聲請，自難認謂合法（最高法院69年台聲字第123號、73
    年台聲字第377號判例意旨參照）。又既未合法表明再審事
    由即為無再審之事由，性質上無庸命其補正（最高法院61年
    台再字第137號判例參照）。又再審之訴，法院認無再審理
    由，判決駁回後，不得以同一事由，對於原確定判決或駁回
    再審之訴之確定判決，更行提起再審之訴，民事訴訟法第49
    8條之1定有明文，依同法第507條規定，對確定裁定聲請再
    審亦準用之。是以再審之聲請，除應表明該確定裁定有何法
    定再審原因之具體情事，不得僅對前訴訟程序之確定裁判有
    所指摘外，其所持之再審事由，如經法院認無再審理由，判
    決或裁定駁回後，亦不得再以同一事由，更行提起，否則其
    再審之聲請，自難認為合法。
四、首先，關於再審聲請人主張原確定裁定民事訴訟法有第496
    條第1項第l款、第12款之再審事由部分：
(一)、再審聲請人雖主張：本院再易第48號裁定固以再審聲請人就
    原98年再易字第31號確定裁定，究有何合於民事訴訟法第49
    6條第1項第1款及第12款之具有體事由未據敘明，其再審聲
    請為不合法，據以駁回其再審之聲請，但再審聲請人於聲請
    再審狀已詳細敘明其合於民事訴訟法第496條第1項第12款及
    第498條再審事由之具體情事，但原確定裁定指再審聲請人
    之聲請狀內未表明再審事由，顯然故意不依法判決，有違釋
    字第135號解釋，故有民事訴訟法第496條第1項第1款、第12
    款之再審事由云云。
(二)、惟按所謂適用法規顯有錯誤者，係指確定判決所適用之法規
    ，顯然不合於法律規定，或與司法院現尚有效及大法官會議
    之解釋，或本院尚有效之判例，顯然違反者而言。又在前已
    有確定判決或和解、調解或得使用該判決或和解、調解者，
    以前後兩訴之訴訟標的同一為要件（最高法院66年度台上字
    第1542號判例意旨參照）。經核，本院98年再易字第48號確
    定裁定之所以駁回再審聲請就本院98年再易字第31號確定裁
    定再審之聲請，已敘明係因為再審聲請人於再審狀所表明之
    再審事由，無非說明「其對於前訴訟程序之裁判即本院85年
    度上更(一)字第33號請求同意房屋重建事件判決及最高法院87
    年台上字第639號裁定之確定裁判」不服之理由，但對於本
    院前開31號確定裁定究有何合於民事訴訟法第496條第1項第
    1款及第12款之具體情事則未敘明，故駁回其再審之聲請。
    又本院83年度上字第807號判決，業經最高法院以85年度台
    上字第659號判決廢棄發回本院更為審理，嗣經本院以85 年
    度上更(一)字第33號判決駁回再審聲請人之上訴，再審聲請人
    雖對本院85年度上更(一)字第33號提起上訴，但已經最高法院
    以87年度台上字第639號判決駁回其上訴而告確定，再審聲
    請人主張：因最高法院上開判決違誤，誤將不得上訴第三審
    之本院83年度上字第807號判決以85年度台上字第659號判決
    廢棄，認本院83年度上字第807號判決不因該違誤判決而廢
    棄，並已確定云云，自無可採。準此，本院83年度上字第80
    7號判決既經最高法院85年度台上字第659號判決廢棄，即已
    不存在，自非屬確定判決，亦無未斟酌該83年上字第807號
    判決已確認本案為不定期基地租賃之足影響判決重要證物之
    情形，再審聲請人復無就其他違反既判力效力之具體情事為
    表明，則再審聲請人主張：本院83年度上字第807號判決尚
    存在且已確定，據為就本院再易字第48號確定裁定聲請再審
    之事由亦屬無稽。再審聲請人上開主張，顯非有據。從而，
    原確定裁定因而裁定駁回聲請人之再審，亦核無不合。末查
    ，再審聲請人先前多次提起再審之訴及再審之聲請，亦以上
    開此相同事由等為之，迭經各次裁判認無再審理由，詳予敘
    述駁回其聲請之理由及依據，是再審聲請人持相同事由，提
    起本件再審之訴訟，揆諸前揭說明，其再審之聲請，更顯非
    合法。
五、據上論結，本件再審之訴，為不合法，爰依民事訴訟法第50
    2條第1項、第85條第1項前段、第95條、第78條，裁定如主
    文。
中    華    民    國    98    年    9     月    25    日
                民事第二庭    審判長法  官  邱森樟
                                    法  官  翁芳靜
                                    法  官  謝說容
以上正本係照原本作成。
不得抗告。
                                    書記官  胡美娟
中    華    民    國    98    年    9     月    28    日
                                                      Ｓ


司法院資訊處製作；財團法人民間司法改革基金會備份。
